臺灣高等法院臺中分院民事判決　　　九十三年度重再字第九號
　　　再審原告 　章隆工業股份有限公司
　　　兼
　　　法定代理人　乙○○
　　　送達代收人　王思慧
　　　再審被告　　甲○○○○○○ ○○○○○○○○ ○○○○（美商應用觀念公司）
　　　法定代理人　Harold.
右當事人間排除侵害等事件，再審原告對於中華民國九十三年五月十二日本院九十三
年度智上字第三號確定判決提起再審，本院判決如左：
　　　主　　　文
再審之訴駁回。
再審訴訟費用由再審原告連帶負擔。
　　　事實及理由
一、再審原告主張：本院九十二年度智上字第三號確定判決（下稱原確定判決）認再
    審原告製造之改良夾鉗侵害再審被告中華民國第三０六八０號專利（下稱系爭專
    利），再審原告應連帶給付再審被告新台幣（以下同）三百七十七萬三千七百十
    七元本息，惟前訴訟程序中再審被告係依專利法第八十五條第一項第二款主張損
    害賠償之數額，自應由再審被告就銷售數額負舉證責任，原確定判決於再審被告
    未能證明民國（以下同）八十九年七月後再審原告章隆工業股份有限公司（下稱
    章隆公司）仍有繼續銷售之事實，且未舉證銷售數額情況下，竟以再審被告已證
    明受有損害而不能證明其數額或證明顯有困難為由，擬制推斷再審原告應賠償之
    數額，原確定判決有適用民事訴訟法第二百二十二條第二項、第二百七十七條錯
    誤之情形。又，再審原告已於前訴訟程序中主張申請專利時係委請德律國際專利
    商標聯合事務所辦理，該事務所認為係獨立之專利申請案，並無再發明之情形，
    且於再審被告以存證信函要求再審原告停止侵害系爭專利後，再審原告已再委請
    國立中興大學、國立中正大學進行鑑定，均認再審原告未侵害系爭專利，足認再
    審原告並無故意或重大過失可言，原確定判決竟認再審原告係過失侵害再審被告
    之權利，原確定判決顯有適用民法第一百八十四條第二項不當等情，爰依民事訴
    訟法第四百九十六條第一項第一款規定，提起再審之訴，求為將原確定判決命再
    審原告連帶給付再審被告三百七十七萬三千七百十七元本息部分廢棄，上開廢棄
    部分，駁回再審被告之訴之判決。
二、按民事訴訟法第四百九十六條第一項第一款所謂適用法規顯有錯誤者，係指確定
    判決所適用之法規顯然不合於法律規定，或與司法院現尚有效之大法官會議之解
    釋，或最高法院尚有效之判例顯然違反者而言（最高法院六十年台再字第一七○
    號判例參照）。所謂適用法規顯有錯誤者，不包括漏未斟酌證據及認定事實錯誤
    之情形在內（最高法院六十三年度台上字第八八０號判例參照）。茲就再審原告
    主張之再審事由審究如下：
　(一)再審原告主張原確定判決於再審被告未能證明八十九年七月後再審原告章隆公司
    仍有繼續銷售之事實，且未舉證銷售數額情況下，擬制推斷再審原告應賠償之數
    額，有適用民事訴訟法第二百二十二條第二項、第二百七十七條錯誤之情事等語
    。依九十二年二月六日修正公布之專利法（下稱修正前專利法）第八十八條規定
    ，請求損害賠償時，得依侵害人因侵害行為所得之利益；於侵害人不能就其成本
    或必要費用舉證時，以銷售該項物品全部收入為所得利益，修正前專利法第八十
    九條第一項第二款定有明文。再審被告於前訴訟程序主張之損害金額計算方法為
    ：依再審原告八十九年一月至八十九年七月間改良夾鉗產品銷售帳冊所示，銷售
    數量達九千九百支，每支以一百二十五元計算，再回溯再審原告乙○○自八十七
    年即申請註冊取得新型專利，估算為自八十七年二月至九十一年十一月，總計約
    四點五年間，銷售利益至少應為九百五十四萬六千四百二十八元五角云云。原確
    定判決認定之損害賠償額則為：依章隆公司侵害行為期間八十八年十一月二十六
    日起至九十年九月四日止共二十一月又十日，與平均每月銷售所得收入金額十七
    萬六千八百九十三元等事實，銷售利益為三百七十七萬三千七百十七元。查：
　(1)原確定判決認定權利侵害期間至九十年九月四日止，係以：再審被告九十一年十
    二月十三日具狀主張再審原告目前仍繼續製造改良夾鉗等語，為再審原告所不爭
    執，及再審原告自認，係於送交中華工商研究所鑑定時停止生產、銷售，而前訴
    訟程序第一審法院係於九十年九月四日送鑑定，而認再審原告製造改良夾鉗之侵
    害行為期間應計算至再審原告自認之九十年九月四日止，為其理由（見原確定判
    決五八頁），按當事人主張之事實，經他造於準備書狀內或言詞辯論時或在受命
    法官、受託法官前自認者，無庸舉證，為民事訴訟法第二百七十九條第一項所明
    定。原確定判決依據再審原告之自認，計算侵害期間至九十年九月四日止，核無
    不合，並無再審原告所指違反同法第二百七十七條舉證責任分配原則之情事。
　(2)原確定判決認定平均每月銷售所得之方法，係以：依章隆公司改良夾鉗產品銷售
    帳冊所示，於八十九年一月至同年七月間，銷售改良夾鉗數量達九千九百支，總
    銷售額為一百二十三萬八千二百四十九元，平均每月銷售改良夾鉗所得收入金額
    為十七萬六千八百九十三元（元以下四捨五入，下同）。原確定判決以此為估算
    標準，係因銷售金額相關帳冊資料均由章隆公司所持有，除因搜索、扣押所得之
    帳冊外，顯難取得其他證據資料足資證明章隆公司侵害行為所得之利益，而前訴
    訟程序第一審法院於九十一年七月二十九日之準備程序通知書已記載再審原告應
    就再審被告主張之損害賠償金額提出答辯，暨答辯之證據資料，但再審原告並未
    置理，原確定判決因而認再審被告主張章隆公司所得之利益，以每月十七萬六千
    八百九十三元為計算標準，應為可採（見原確定判決五五、五六頁）。按當事人
    對於他造主張之事實，於言詞辯論時不爭執者，視同自認，為民事訴訟法第二百
    八十條第一項所明定，原確定判決以再審原告不爭執之事實，為計算賠償金額之
    標準，亦無不當。再審原告固曾於前訴訟程序第二審時，提出經會計師簽證關於
    章隆公司生產改良夾鉗之成本資料，惟因前訴訟程序第一審法院已於九十一年七
    月二十九日之準備程序通知書記載再審原告應就損害賠償金額提出答辯，及答辯
    之證據資料，再審原告遲至第二審程序始提出成本資料答辯，係因重大過失未於
    第一審程序提出，原確定判決因而依九十二年二月七日修正前之民事訴訟法第四
    百四十七條第四款規定，認其不得再於第二審程序主張（見原確定判決五六、五
    七頁），亦無不合。
　(3)按當事人已證明受有損害而不能證明其數額或證明顯有重大困難者，法院應審酌
    一切情況，依所得心證定其數額，民事訴訟法第二百二十二條第二項著有明文，
    修正前專利法第八十九條第一項第二款規定之損害賠償計算標準，並未排除其適
    用，原確定判決以再審原告對答辯之通知並未置理，因重大過失未於第一審程序
    提出答辯資料，乃審酌一切情況，依其所認定章隆公司侵害行為期間八十八年十
    一月二十六日起至九十年九月四日止共二十一月又十日，與平均每月銷售所得收
    入金額十七萬六千八百九十三元等事實，計算損害賠償額為三百七十七萬三千七
    百十七元，並無違誤。
　(4)由上所述，原確定判決並無再審原告主張適用民事訴訟法第二百二十二條第二項
    、第二百七十七條錯誤之情事。
　(二)再審原告另主張其對於防止侵害他人之專利權，已盡注意之能事，並無故意或過
    失，原確定判決有適用民法第一百八十四條第二項不當之情事等語。查，原確定
    判決係依兩造合意之鑑定人中華工商研究所鑑定報告，與再審被告所提出之中國
    機械工程學會鑑定報告，認定再審原告已侵害再審被告之系爭專利（見原確定判
    決四七、四八、五十、五一頁）。原確定判決並已就其未採納國立中興大學、國
    立中正大學鑑定結果之理由詳予說明（見原確定判決四九、五十頁）。就再審原
　　告之行為應屬故意過失，原確定判決則以「被上訴人（即再審原告，下同）上開
　　侵害行為係因信賴其所有系爭改良夾鉗新型專利所為實施行為，尚難認為其侵害
　　行為有何故意可言」，認定再審原告並無故意（見原確定判決五九頁），而以「
　　上訴人（即再審被告，下同）於八十九年六月二十一日委請律師以存證信函，要
　　求被上訴人章隆公司（即再審原告）立即停止侵害系爭可自動調整剪鉗發明專利
　　之行為，經被上訴人章隆公司於同年月二十二日收受等情，亦有上開存證信函及
　　掛號回執在卷可證。本件被上訴人於申請系爭改良夾鉗新型專利時，既已知悉系
　　爭可自動調整剪鉗發明專利之存在，且於收受上訴人寄發之存證信函後，未經加
　　以詳查，仍繼續製造改良夾鉗，則上開改良夾鉗雖係依據其所有系爭改良夾鉗新
　　型專利所製造，被上訴人仍不能解免過失侵害行為之責任」（見原確定判決五四
　　頁），認定再審原告有過失。按違反保護他人之法律，致生損害於他人者，負損
　　害賠償責任；但能證明其行為無過失者，不在此限，為民法第一百八十四條第二
　　項所明定。違反保護他人之法律，應推定有過失，原確定判決斟酌全辯論意旨及
　　調查證據之結果綜合研判，認再審原告所舉事證，尚不足證明其無過失，而為上
　　開認定，並無違誤，且該判斷要屬認定事實之問題，再審原告就原確定判決所為
　　論斷，指摘其為不當，就其已論斷，泛言為違法，揆諸首揭說明，難認原確定判
　　決有適用法規顯有錯誤之情形。
三、綜上所述，再審原告以前開事由，提起再審之訴，顯無再審理由，爰不經言詞辯
    論，以判決駁回之。
據上論結，本件再審之訴顯無理由，依民事訴訟法第五百零二條第二項、第八十五條
第二項，判決如主文。
中　　　華　　　民　　　國　　九十四　　年　　　五　　　月　　　三　　　日
~B1民事第六庭審判長法　官　吳火川
~B2　　　　　　　　法　官　吳惠郁
~B3　　　　　　　　法　官　饒鴻鵬
右為正本係照原本作成。
如對本判決上訴，須於收受判決送達後二十日內向本院提出上訴書狀，其未表明上訴
理由者，應於提出上訴後二十日內向本院提出上訴理由書(須按他造人數附具繕本)。
上訴時應提出委任律師為訴訟代理人之委任狀。具有民事訴訟法第四百六十六條之一
第一項但書或第二項之情形為訴訟代理人者，另應附具律師及格證書及釋明委任人與
受任人有該條項所定關係之釋明文書影本。
~B　　　　　　　　書記官　陳如慧
中　　　華　　　民　　　國　　九十四　　年　　　五　　　月　　　五　　　日
　　　　　　　　　　　　　　　　　　　　　　　　　　　　　　　　　　　　Ｈ
